【裁判字號】    95,易,873
【裁判日期】    950828
【裁判案由】    公共危險
【裁判全文】
臺灣彰化地方法院刑事判決               95年度易字第873號
公  訴  人  臺灣彰化地方法院檢察署檢察官
被      告  甲○○
上列被告因公共危險案件，經檢察官聲請簡易判決處刑（95年度
偵字第5124號），本院認不得以簡易判決處刑，改用通常程序審
理後，依簡式審判程序判決如下：
    主  文
甲○○失火燒燬如附表壹所示自己及他人所有之物，致生公共危
險，處拘役肆拾日，如易科罰金，以佰元折算壹日。
  犯罪事實及理由
一、本件犯罪事實除補充及更正當日因電源線短路起火，延燒並
    進而燒燬屋內如附表壹所示之物，致生公共危險，且雖燒及
    倉庫之木板隔間，使之薰黑並燒穿數處，惟該倉庫及該木板
    隔間並未完全喪失效用、並未燒燬之事實外，其餘均與檢察
    官聲請簡易判決處刑書之記載相同，茲引用之（如附件）。
二、本件係失火焚燒「富而樂便利超商」內、如附表壹所示之物
    品，而該便利超商係屬與其他房屋彼此相連之連棟建築之一
    ，旁邊一般住宅，有現場照片可證，是以本件事故，如非救
    火得宜，火苗非無可能會落到隔壁導致隔鄰房屋起火。因此
    本件被告失火焚燒其房屋內之物品，當對與上開房屋連棟之
    其他棟房屋安全具有危險性，即其失火行為顯已致生公共危
    險。
三、按刑法第173條第2項失火燒燬現供人使用之住宅罪，並無處
    罰未遂犯之規定，而該條所謂燒燬，係指火力燃燒，喪失物
    之效用而言，必須其物喪失主要效用，始得謂失火既遂，如
    僅將房屋內之物品焚燬，於房屋本身尚未達喪失其效用之程
    度者，即不得竟以該罪相繩，僅能論以刑法第175條第3項失
    火燒燬自己或他人所有物罪。觀諸本件被告失火所燒燬者，
    不外係前述房屋內部之樓梯扶手、倉庫室內上方北側石膏板
    、輕鋼架、倉庫內飲料及罐裝食品、塑膠製置物箱等物而已
    ，而房屋（含倉庫）之門窗及主要構成部分等，並未喪失效
    用，此除據前開上開火災原因調查報告書載敘明白外，即便
    由卷附之相片亦可見到本案建物外觀均僅受熱、變色而已，
    其主要構造使用之效能均未喪失，因此被告應僅構成刑法第
    175條第3項之失火燒燬如主文所示之自己及他人所有物之罪
    ，公訴人認係犯刑法第173條第2項之失火燒燬現供人使用之
    住宅罪，容有所誤，起訴法條應予變更。
四、被告行為後，刑法於民國94年2月2日修正公布，並於95 年7
    月1日施行，關於本案應適用之新、舊法，茲論述如下：
（一）刑法第2條第1項規定，係規範行為後法律變更所生新舊法
      律比較適用之準據法，於95年7月1日刑法施行後，應適用
      刑法第2條第1項之規定，為「從舊從輕」之比較（最高法
      院95年5月23日第8次刑事庭會議決議第1點第1項參照）。
（二）依刑法第2條第1項規定為新舊刑法比較時，應就罪刑有關
      之共犯、未遂犯、連續犯、想像競合犯、牽連犯以及累犯
      加重、自首減輕、暨其他法定加減原因、與加減例等一切
      情形，綜其全部之結果，而為比較，再適用有利於行為人
      之法律處斷，而不得一部割裂分別適用不同之新舊法（最
      高法院24年上字第4634號判例意旨、95年第8次刑事庭會
      議決議參照）。
（三）依上原則，經比較新、舊法如附表貳編號1後，以被告行
      為時之舊法較有利於被告，依刑法第2條第1項前段規定，
      本案自應一體適用被告行為時之法律即修正前刑法第33條
      第5款之規定。
（四）易科罰金之折算標準，新法施行後，應依新法第2條第1項
      之規定，適用最有利於行為人之法律（最高法院95年5 月
      23日第8次刑事庭會議決議第3點第2項參照）。本案就易
      科罰金部分，經比較如附表貳編號2後，以被告行為時之
      舊法較有利於被告，依上說明，易科罰金部分應適用被告
      行為時之法律即修正前刑法第41條第1項前段、修正前罰
      金罰鍰提高標準條例第2條之規定。
五、量刑理由：
    被告素行尚稱良好，且被告雖疏於定期維修更換電線，防災
    知識未足，然此次失火主要造成被告所經營之超商之損失，
    及其所生危害，暨犯後到庭坦承犯行、態度尚稱良好等一切
    情狀，量處如主文所示之刑，並諭知易科罰金之折算標準。
六、應適用之法條：
    (一)刑事訴訟法第452條、第273條之1第1項，第299條第1項
        前段、第300條、第310條之2、第454條第2項。
    (二)刑法第2條第1項前段、第175條第3項、（修正前）第41
        條第1項前段。
    (三)罰金罰鍰提高標準條例第1條前段、（修正前）第2條。
七、按本判決係依刑事訴訟法第310條之2、第454條第2項製作，
    依法僅需記載當事人欄、主文、犯罪事實、證據名稱、應適
    用之法條及得於10日內上訴之旨，並得以簡略方式為之；如
    認定之犯罪事實、證據及應適用之法條，與檢察官聲請簡易
    判決處刑書或起訴書之記載相同者，得引用之。
八、如不服本件判決，得自收受送達之日起10日內，向本院提起
    上訴。
本案經檢察官高如應到庭執行職務。
中    華    民    國    95    年    8     月    28    日
                  刑事第二庭    法  官  周淡怡
以上正本證明與原本無異。
如不服本判決，應於判決送達後十日內向本院提出上訴狀 (須附
繕本 )。
中    華    民    國    95    年    8     月    29    日
                                書記官  劉玫金
附表壹：
一、被告自己所有之倉庫內飲料及罐裝食品（均數量不詳）、塑
    膠製綠色置物箱壹只及黃色置物箱（放置酒瓶用）貳只（以
    上參見警卷所附相片30、31、32、34、36、37）。
二、他人即房東黃榮煌所有之房屋內部樓梯扶手壹具、倉庫室內
    上方北側石膏板塊（含附連之輕鋼架)（以上參見警卷相
    片14、40)。
附表貳：
┌──┬────┬──────────────────────┐
│編號│項   目 │比較、說明                                  │
├──┼────┼──────────────────────┤
│ 1  │刑法第17│刑法施行法第1條之1增訂施行前，依罰金罰鍰提高│
│    │5條第3項│標準條例第1條前段、現行法規所定貨幣單位折算 │
│    │失火罪之│新臺幣標準第2條規定，本案刑法175條第3項失火 │
│    │罰金刑  │罪關於或科「三百元以下罰金」之罰金刑部分，應│
│    │        │提高折算為得科銀元三千元即新臺幣九千元以下罰│
│    │        │金。刑法施行法修正增訂第1條之1規定：「中華民│
│    │        │國九十四年一月七日刑法修正施行後，刑法分則編│
│    │        │所定罰金之貨幣單位為新臺幣。九十四年一月七日│
│    │        │刑法修正時，刑法分則編未修正之條文定有罰金者│
│    │        │，自九十四年一月七日刑法修正施行後，就其所定│
│    │        │數額提高為三十倍。但七十二年六月二十六日至九│
│    │        │十四年一月七日新增或修正之條文，就其所定數額│
│    │        │提高為三倍。」，依上開增訂條文提高並改為新臺│
│    │        │幣後，本案刑法175條第3項失火罪關於或科「三百│
│    │        │元以下罰金」之罰金刑部分，亦同為得科新臺幣九│
│    │        │千元以下罰金，經比較新、舊法後，得科罰金之最│
│    │        │高度刑並無不同。但關於罰金之最低度刑部分，因│
│    │        │刑法第33條第5款關於罰金最低度刑之規定，由「 │
│    │        │罰金：一元以上」修正為「罰金：新臺幣一千元以│
│    │        │上，以百元計算之」，故應依刑法第2條第1項規定│
│    │        │，適用最有利於行為人之法律（最高法院95年第8 │
│    │        │次刑事庭會議決議參照）。準此，本案刑法175條 │
│    │        │第3項失火罪關於或科「三百元以下罰金」之罰金 │
│    │        │最低度刑部分，經比較新、舊法結果，應以被告行│
│    │        │為時之法律即修正前第33條第5款規定，最有利於 │
│    │        │被告。                                      │
│    │        │                                            │
├──┴────┴──────────────────────┤
│經綜合比較新、舊法之結果，以被告行為時之舊法較有利於被告，依│
│刑法第2條第1項前段規定，本案自應一體適用被告行為時之法律即修│
│正前刑法第33條第5款之規定。                                 │
├──┬────┬──────────────────────┤
│ 2  │易科罰金│被告行為後，刑法第41條第1項前段關於易科罰金 │
│    │        │折算標準之規定，業於94年2月2日修正公布，並於│
│    │        │95年7月1日施行，由「犯最重本刑為五年以下有期│
│    │        │徒刑以下之刑之罪，而受六個月以下有期徒刑或拘│
│    │        │役之宣告，因身體、教育、職業、家庭之關係或其│
│    │        │他正當事由，執行顯有困難者，得以一元以上三元│
│    │        │以下折算一日，易科罰金。」修正為「犯最重本刑│
│    │        │為五年以下有期徒刑以下之刑之罪，而受六個月以│
│    │        │下有期徒刑或拘役之宣告者，得以新臺幣一千元、│
│    │        │二千元或三千元折算一日，易科罰金。」應依刑法│
│    │        │第2條第1項規定，適用最有利於行為人之法律（  │
│    │        │最高法院95年第8次刑事庭會議決議第3點第2項參 │
│    │        │照）。而修正前刑法第41條第1項前段之易科罰金 │
│    │        │折算標準，依修正刪除前之罰金罰鍰提高標準條例│
│    │        │第2條規定，應就其原定數額提高為100倍折算1日 │
│    │        │，並依現行法規所定貨幣單位折算新臺幣條例第2 │
│    │        │條規定，以新臺幣元3倍折算之，亦即，修正前刑 │
│    │        │法第41條第1項前段之易科罰金折算標準，應以銀 │
│    │        │元300元即新臺幣900元折算為1日，經比較新、舊 │
│    │        │法結果，應以被告行為時之法律舊法較有利於被告│
│    │        │，依刑法第2條第1項前段規定，是本案自應適用被│
│    │        │告行為時之法律即修正前刑法第41條第1項前段， │
│    │        │修正前罰金罰鍰提高標準條例第2條規定，併諭知 │
│    │        │易科罰金之折算標準。                        │
└──┴────┴──────────────────────┘
附錄論罪科刑法條全文
中華民國刑法第175條(放火燒燬住宅等以外之物罪)
放火燒燬前二條以外之他人所有物，致生公共危險者，處1年以
上7年以下有期徒刑。
放火燒燬前二條以外之自己所有物，致生公共危險者，處3年以
下有期徒刑。
失火燒燬前二條以外之物，致生公共危險者，處拘役或300元以
下罰金。


司法院資訊處製作；財團法人民間司法改革基金會備份。
